【裁判字號】    90,台上,6771
【裁判日期】    901102
【裁判案由】    盜匪
【裁判全文】
最高法院刑事判決                                九十年度台上字第六七七一號
    上  訴  人（即被告）
                甲○○
    選任辯護人  王寶蒞律師
    上  訴  人（被告之配偶）
                乙○○
右上訴人等因被告盜匪案件，不服台灣高等法院中華民國九十年八月二十日第二審更
審判決（八十九年度重上更(八)字第九六號，起訴案號：台灣新竹地方法院檢察署七十
九年度偵字第三八三七號），提起上訴，本院判決如左：
    主  文
原判決撤銷，發回台灣高等法院。
    理  由
本件原判決認定：上訴人甲○○夥同魏德榮、徐俊浩、羅萬鑑及綽號「小馬」、「小
宋」等人，謀議強劫財物，於民國七十九年七月十一日上午三時許，在桃園縣大溪鎮
瑞興里十四鄰缺仔十七號李訓榮之釣魚場，持中共黑星手槍及開山刀等兇器，共同強
劫李訓榮所有現款新台幣（以下同）二千元；又於同年月十六日上午四時許，夥同魏
德榮、徐俊浩、黃清海、林清河、「小馬」、「小趙」等人，侵入新竹縣峨嵋鄉富興
村蘇新發之蘭園，毒死蘇新發飼養之狗、切斷電話線及電源，蘇新發見狀，由廚房側
窗爬上蘭園屋頂持磚塊擲下，甲○○及「小馬」遂臨時起意，以共同殺害蘇新發之犯
意，均舉槍由下往上射擊，致蘇新發下顎部、下腹部各中一槍，流血過多，當場死亡
，嗣即共同強劫蘭花二大包；八十一年二月一日下午四時四十分許，甲○○夥同梁珍
東、布台新、李信德及另一不詳姓名男子，在南投縣名間鄉○○路二五六號南投肉品
市場，強押劉麗如、張志成、賴得利等人，致使不能抗拒而強劫劉麗如皮包一個（內
有現金新台幣（下同）三萬元、劉麗如、吳家珍之國民身分證各一枚）及劉麗如保管
之公款九十萬元，得手後逃逸；八十一年四月二十二日下午四、五時許，又夥同靳竹
生、王明輝、徐惠平、李信德、伍國恒等人，到台南市○○路○段七十四巷十六號寶
樹珠寶公司，由靳竹生持尖刀刺殺林政德背部一刀，伍國恒以尖刀割傷林登山左手虎
口、左手食指，共同強劫寶樹公司負責人林敏雄及林政德、黃謝光子、鄭慧玉等人如
原判決附表一、二、三、四之財物；八十一年一月十三日上午一時許，夥同徐惠平、
伍國恒、劉復華侵入彰化縣大村鄉○○村○○○路九十二號大村農會，強劫該農會所
有之郵政禮券二萬元及現金二萬元；又於八十一年一月至同年十二月間，夥同原判決
附表五共犯欄所載之人，共同強劫被害人王美玉等人財物共二十三次等情，因而撤銷
第一審之判決，改判仍論處上訴人共同連續強劫而故意殺人（累犯），處死刑，褫奪
公權終身罪刑，固非無見。
惟查：(一)刑事訴訟法第一百五十六條第二項規定：被告之自白不得作為有罪判決之唯
一證據，仍應調查其他必要之證據，以察其是否與事實相符；其立法目的在於防範被
告虛偽自白致與事實不符，因而明定仍須補強證據擔保自白之真實性；又利用共犯之
自白或共犯其他不利於己之陳述，為認定被告犯罪之證據，與利用被告自己之自白作
為犯罪之證明，同有自白虛偽性之危險，且難免共犯基於個人因素嫁禍於被告而為虛
偽供述，於此共犯之自白或其他不利於己之陳述，固得作為認定被告犯罪之證據，但
不得作為有罪判決之唯一證據，仍應調查其他必要之證據，以察其是否與事實相符，
亦即仍須有補強證據以擔保該共犯自白之真實性，始得採作論罪之依據；所謂補強證
據，係指除該自白或不利於己之陳述本身之外，其他足資證明自白之犯罪事實確具有
相當程度真實性之證據而言，雖所補強者，非以事實之全部為必要，但亦須因補強證
據與自白之相互印證，足使犯罪事實獲得確信者，始足當之。原判決事實欄一－(一)及
原判決附表五編號(七)、(九)、(十七)、(十八)、(十九)等部分，其中一－(一)除共犯徐俊浩、魏德榮之
自白，原判決附表五編號(七)、(九)、(十七)、(十八)、(十九)等部分，除共犯梁珍東於警訊及第一審
囑託台灣台中地方法院訊問時之自白及不利於甲○○之供述外，究有何補強證據足以
證明該自白及不利於甲○○之供述確與事實相符未為說明，且依卷內資料，各該犯罪
之被害人雖供述其等被害之事實，惟似未指認甲○○確參與各該次之強劫犯行；原判
決上引部分，未嚴予審認，即併予論處強盜罪刑，尚嫌率斷。(二)原判決於理由欄說明
：「被告甲○○於殺害蘇新發後攜該槍逃亡，復分別於八十一年一月十三日及四月二
十二日再為事實欄四五所載之犯行，其中共犯徐惠平亦於偵查中指認被告甲○○（許
仔）係搶蘭花而將主人打死之人」；然依原判決事實欄一－(二)之記載，七十九年七月
十六日上午四時，強劫被害人蘇新發蘭園者，除甲○○外，計有魏德榮、徐俊浩、黃
清海、林清河、綽號「小馬」、「小趙」等共七人，徐惠平似未參與該次犯罪，亦未
在場目擊，又依偵查筆錄記載，除惠平於偵查中係供稱：「據說許仔（指甲○○）在
二、三年前，涉及一蘭花搶案且把主人打死」（八十一年度偵字第七二○一號偵查卷
第五十三頁），則徐惠平上引供述似為傳聞證據，原判決竟採作判決證據之一，殊違
證據法則。綜上，應認原判決仍有撤銷發回之原因。至原判決其他有裁判上一罪關係
部分，基於審判上不可分之原則，應一併發回。本件為重大案件，原判決處以甲○○
死刑，且經本院多次發回，應予切實釐清證據並嚴格審認，期能定讞；又原判決理由
欄二－(二)－(7)說明甲○○向已死亡之布台新借用黑星手槍，非法持有中，布台新曾「
借用」持以作案（王春茂命案），再「交還」甲○○保管云云；該黑星手槍既係布台
新所有並借予甲○○，則布台新向甲○○取回供自己使用，似非「借用」，其取回使
用後，再「交與」甲○○保管，似非「交還」甲○○，此文字使用之當否，於更審時
應宜注意。
據上論結，應依刑事訴訟法第三百九十七條、第四百零一條，判決如主文。
中      華      民      國     九十     年     十一     月      二      日
                              最高法院刑事第一庭
                                  審判長法官  施  文  仁
                                        法官  張  淳  淙
                                        法官  林  永  茂
                                        法官  蕭  仰  歸
                                        法官  洪  文  章
      右正本證明與原本無異
                                              書  記  官
中      華      民      國     九十     年     十一     月      七      日


司法院資訊處製作；財團法人民間司法改革基金會備份。
